【裁判字號】    97,抗,894
【裁判日期】    970613
【裁判案由】    侵權行為損害賠償執行
【裁判全文】
臺灣高等法院民事裁定                   97年度抗字第894號
抗  告  人  乙○○
上列抗告人與相對人甲○○、丙○○間侵權行為損害賠償執行事
件，對於中華民國97年5月7日臺灣士林地方法院96年度執字第
48179號裁定，提起抗告，本院裁定如下：
    主  文
原裁定廢棄。
    理  由
一、抗告人於原法院聲請及本院抗告意旨略以：伊之被繼承人江
    添彩依本院88年度重上字第265號確定判決，對相對人有美
    金228,101元及自89年2月11日起至清償日止，加計法定遲延
    利息之債權；另依原法院94年度聲更一字第2號裁定，江添
    彩之全體繼承人得對相對人請求賠償訴訟費用新台幣（下同
    ）152,112元及自該裁定送達之翌日起至清償日止，加計法
    定遲延利息。因相對人丙○○於87年11月24日依原法院87年
    度存字第1968號提存書提存15萬元，又於89年6月26日依原
    法院89年度存字第1032號提存書提存601萬元在案。被繼承
    人江添彩生前曾於86年12月24日立下代筆遺囑，其中第七點
    明示「本人於中華民國之財產如本遺產未為列明，依江花15
    ％、江澤民25％、乙○○60％比例分配之」，已生遺產分割
    效果，無需經全體繼承人同意。嗣江添彩於92年6月28日死
    亡，伊依前揭遺囑所示，得向相對人取得前揭債權其中60％
    即美金136,860.6元、91,267元，伊因此聲請就上開提存款
    為強制執行。詎原法院以伊未提出可資證明被繼承人江添彩
    之遺產業經分割之證據，而駁回伊之聲請，於法未合，爰請
    求廢棄原裁定云云。
二、按被繼承人之遺囑，定有分割遺產之方法，或託他人代定者
    ，從其所定；遺囑人於不違反關於特留分規定之範圍內，得
    以遺囑自由處分遺產，民法第1165條第1項、第1187條分別
    定有明文。因在私有財產制度之下，個人對於私有財產，在
    生前既有自由處分權，則該人於其生前，以遺囑處分財產，
    而使其於死後發生效力，亦應加以承認。是被繼承人死亡時
    遺囑生效，依其所定遺產分割方法即生遺產分割之效力，無
    民法第1151條有關遺產未分割前為公同共有之適用。
三、經查：
  (一)抗告人前揭主張，業據其提出原法院87年度重訴字第337號
    、本院88年度重上字第265號、最高法院91年度台上字第241
    4號判決及確定證明書、原法院94年度聲更一字第2號裁定、
    本院95年度抗字第825號裁定、死亡證明書、戶籍謄本、江
    添彩先生遺囑為證。
  (二)原法院雖以被繼承人江添彩之法定繼承人除抗告人外，尚有
    相對人甲○○、第三人江花、江澤民，縱抗告人所提被繼承
    人江添彩遺囑為真正，仍待繼承人全體實行分割，方生遺產
    分割之效果，於分割前仍為全體繼承人公同共有，須以全體
    繼承人名義或得有全體繼承人同意後，方得為之云云。然抗
    告人所提被繼承人江添彩之遺囑，形式上符合民法第1194條
    代筆遺囑之要件，被繼承人江添彩既立有遺囑，並於遺囑中
    指定未列明於遺囑中之國內遺產，依繼承人江花15％、江澤
    民25％、乙○○60％比例定之，即已明定遺產分割方法。況
    本件抗告人請求執行標的為債務人即相對人丙○○於原法院
    87年度存字第1968號提存事件中所提存之15萬元，及89年度
    存字第1032號提存事件中所提存之601萬元，為可分之貨幣
    ，並非不可分之物，即無不能執行之情形。則依前揭說明，
    抗告人及其他繼承人就系爭遺產之公同關係，於被繼承人江
    添彩死亡遺囑生效時即消滅，抗告人非不得以遺囑中指定之
    分割方法，以自己名義單獨聲請就相對人丙○○之財產為強
    制執行，抗告人因而聲請強制執行，於法並無不合。
  (三)綜上，原法院駁回抗告人強制執行之聲請，尚有未合，抗告
    意旨指摘原裁定不當，求予廢棄，即屬有據，爰由本院將原
    裁定廢棄，並發回原法院為適當之處理。
四、據上論結，本件抗告為有理由，爰裁定如主文。
中    華    民    國    97    年    6     月    13    日
                    民事第十六庭
                        審判長法  官  沈方維
                              法  官  王淇梓
                              法  官  呂淑玲
正本係照原本作成。
本裁定除以適用法規顯有錯誤為理由，並經本院許可外，不得再
抗告。如提起再抗告，應於收受後10日內委任律師為訴訟代理人
向本院提出再抗告狀。並繳納再抗告費新台幣１千元。
中    華    民    國    97    年    6     月    13    日
                              書記官  明祖全


司法院資訊處製作；財團法人民間司法改革基金會備份。
